【裁判字號】    90,交聲,20
【裁判日期】    900629
【裁判案由】    交管條例聲異
【裁判全文】
臺灣板橋地方法院交通事件裁定                        九十年度交聲字第二０號
    原處分機關   交通部公路局臺北區監理所板橋監理站
    異  議  人   甲○○
右列異議人因違反道路交通管理處罰條例事件，對於交通部公路局臺北區監理所板橋
監理站民國八十九年十二月二十二日所為之處分〔原處分案號：板監三字裁四一─Ａ
Ｙ0000000號〕，聲明異議，本院裁定如左：
    主  文
原處分撤銷。
甲○○汽車駕駛人，駕駛汽車，不遵守道路交通標誌之指示，處罰鍰新台幣玖佰元，
並記違規點數壹點。
    理  由
壹、本件原處分機關係以異議人於民國〔下同〕八十九年十月六日，駕駛牌照號碼Ｇ
    ＧＴ─０三三號重型機車，在臺北市○○路與興寧街口，有「闖單行道」之舉發
    違規事實，乃據修正前道路交通管理處罰條例第四十五條第一項第一款、第六十
    五條第一項第一款、第三款，裁決「罰鍰新台幣壹仟捌佰元，罰鍰限於九十年一
    月二十一日前繳納」、「逾期不繳納之處分：〔一〕自九十年一月二十二日起，
    易處吊扣汽車牌照貳個月，並限於九十年二月五日前繳送執行〔吊扣汽車牌照請
    繳送號牌及行車執照〕。〔二〕九十年十月五日前未繳送汽車牌照者，自九十年
    二月六日起易處吊銷，逕行註銷汽車牌照。〔三〕汽車牌照經吊銷或註銷者，非
    經公路主管機關檢驗合格，不得再行請領，但經易處逕行註銷者，非滿陸個月不
    得再行請領。」；異議人則以：道路交通管理處罰條例『並無』第四十五條第一
    項，本案係員警及原處分機關『栽贓』，員警『偷偷摸摸』之『拍照』行為，不
    符誠實信用原則，亦不符比例原則，違反憲法保障人民『居住之自由』，侵害人
    民財產權及自由權等由，聲明異議。
貳、原處分機關據前開違規事實裁決處分異議人如前，固非無見，惟查修正前道路交
    通管理罰條例第四十五條第一款係規定：「汽車駕駛人，『爭道行駛』有左列情
    形之一者，處二百元以上六百元以下罰鍰：一、不按遵行之方向行駛者。」，非
    謂僅有「不按遵行之方向行駛」即按上開條款科罰，原處分對異議人是否有『爭
    道行駛』之事實，未予明認，卻援上開條款科罰，即有未洽。再者，原處分機關
    既認異議人有修正前道路交通管理處罰條例第四十五條所定情形，卻漏未依同條
    例第六十三條第一項第一款記異議人違規點數壹點。又按「汽車所有人、駕駛人
    違反道路交通管理，經主管機關裁決後逾十五日未向管轄地方法院聲明異議，或
    其聲明異議經法院裁定確定，而不依裁決或裁定繳納罰鍰或不繳送汽車牌照、駕
    駛執照者，依左列規定處理之：一、經處分吊銷汽車牌照或駕駛執照者，由公路
    主管機關逕行註銷。二、經處分吊扣汽車牌照或駕駛執照者，按其吊扣期間加倍
    處分；仍不依限期繳送汽車牌照或駕駛執照者，吊銷其汽車牌照或駕駛執照。三
    、罰鍰不繳者，按其罰鍰數額，易處吊扣汽車牌照或駕駛執照一個月至三個月；
    不依期限繳送汽車牌照或駕駛執照者，吊銷其汽車牌照或駕駛執照。」，為道路
    交通管理處罰條例第六十五條第一項明定，析索立法意旨，係指原處分於「確定
    」後始有執行力，乃原處分機關於「八十九年十二月二十二日」裁決如前，竟自
    裁決受處分人關於罰鍰「限於九十年一月二十一日前繳納」、「逾期不繳納之處
    分：〔一〕自九十年一月二十二日起，易處吊扣汽車牌照貳個月，並限於九十年
    二月五日前繳送執行〔吊扣汽車牌照請繳送號牌及行車執照〕。〔二〕九十年十
    月五日前未繳送汽車牌照者，自九十年二月六日起易處吊銷，逕行註銷汽車牌照
    。〔三〕汽車牌照經吊銷或註銷者，非經公路主管機關檢驗合格，不得再行請領
    ，但經易處逕行註銷者，非滿陸個月不得再行請領。」；礙及憲法保障之受處分
    人依法爭訟之權，均非適法，爰將原處分撤銷，如主文第壹項。
參、查右開地點道路入口處設有『進止進入』之交通標誌，異議人右開時、地，確駕
    駛重型機車「闖單行道」，此有舉發違規所據之照片壹紙在卷足參，又上開照片
    顯示僅異議人『一人』駕駛右開機車『闖入單行道』，未有他車競駛，難認異議
    人有何『爭道行駛』之情事，惟異議人未遵『進止進入』之交通標誌之指示，核
    與道路交通管理處罰條例第六十條第二項第三款所定「不遵守道路交通標誌、標
    線、號誌之指示」相當，仍應依法論處。又員警為右開舉發，本質上為行政處分
    ，係公務員基於職務上權力，依法就特定之具體事件所為具公法上效果之單方行
    政行為，俾執勤員警得當機處分以維護交通秩序、安全之行政目的，員警為前開
    舉發，核無不合，異議人漫以「本案係員警及原處分機關『栽贓』，不符誠實信
    用原則，亦不符比例原則，違反憲法保人民『居住之自由』，侵害人民財產權及
    自由權」等由，聲明異議，非有理由，惟原處分既有可議，自應由本院將原處分
    撤銷，另為適法之處分，如主文第貳項。
肆、道路交通管理處罰條例於九十年一月十七日修正，並經行政院中華民國九十年四
    月三日台九十交字第○一九三一七號令「中華民國九十年一月十七日修正公布之
    道路交通管理處罰條例，定自中華民國九十年六月一日施行。」〔載行政院公報
    第七卷第十四期〕，比較新舊條例，關於第六十條第二項之成立要件相同、罰則
    亦同，關於第六十三條第一項第一款規定違反第六十條第二項第三款者，各記違
    規點數一點之處分亦同，即應適用新法。
據上論結，應依道路交通案件處理辦法第二十條前段，道路交通管理處罰條例第六十
條第二項第三款、第六十三條第一項第一款，裁定如主文。
中      華      民      國      九十        年      六    月    二十九  日
                                      臺灣板橋地方法院交通法庭
                                          法  官    陳福來
右正本證明與原本無異。
如不服本裁定應於送達後五日內向本院提出抗告狀。
                                          書記官    陳春銘
中      華      民      國      九十        年      七    月三   日


司法院資訊處製作；財團法人民間司法改革基金會備份。
